【裁判字號】    99,台上,5121
【裁判日期】    990812
【裁判案由】    毀損
【裁判全文】
最高法院刑事判決            九十九年度台上字第五一二一號
上  訴  人  甲○○
選任辯護人  許坤立律師
            郭香吟律師
上列上訴人因毀損案件，不服台灣高等法院中華民國九十八年八
月二十七日第二審更審判決（九十八年度上更(一)字第一七三號，
起訴案號：台灣士林地方法院檢察署九十三年度偵字第七九０九
號），提起上訴，本院判決如下：
    主  文
上訴駁回。
    理  由
按刑事訴訟法第三百七十七條規定：上訴於第三審法院，非以判
決違背法令為理由不得為之；是提起第三審上訴，應以原判決違
背法令為理由，係屬法定要件；如果上訴理由書狀並未依據卷內
訴訟資料具體指摘原判決不適用何種法則或如何適用不當，或所
指摘原判決違法情事顯與法律規定得為第三審上訴理由之違法情
形不相適合時，均應認其上訴為違背法律上之程式，予以駁回。
本件原判決撤銷第一審之科刑判決，改判仍依想像競合犯之例，
從一重論處上訴人甲○○毀壞他人建築物罪刑（處有期徒刑六月
，減為有期徒刑三月，並諭知易科罰金之折算標準），已詳敘其
調查證據之結果及證據取捨並認定事實之理由；所為論斷，均有
卷存證據資料可資覆按。從形式上觀察，原判決並無違背法令之
情形。上訴人之上訴意旨略稱：(一)依台北縣違章建築拆除隊（下
稱違建拆除隊）在台北縣淡水鎮○○路○段六０號房屋後之金屬
石棉瓦造違建（坐落台北縣淡水鎮○○○段瓦坑小段第一三之
一一地號土地上，下稱系爭鐵皮屋）所張貼之公告及證人游進成
之證詞可知，上訴人並非檢舉系爭鐵皮屋為違建之人，自無毀損
該屋之犯意。(二)由證人宋國權及林淑妙之證詞可知，違建拆除隊
係為免除親自執行拆除系爭鐵皮屋之勞苦，乃命上訴人簽立切結
書表示由上訴人自行拆除；又參諸切結書內容，並無上訴人表示
自己為系爭鐵皮屋所有人之意思，足見上訴人代違建拆除隊拆除
系爭鐵皮屋，係屬行政執行法規定之「代履行」行為而不罰。(三)
違建拆除隊最初定在民國九十三年三月二十二日拆除系爭鐵皮屋
，最遲亦應於同年四月十二日拆除；則系爭鐵皮屋之所有人自該
時起，已無從使用或收益。上訴人在九十三年四月十二日立切結
書起一星期內拆除系爭鐵皮屋，並未妨害該屋所有人之權益。上
訴人並無毀損系爭鐵皮屋之故意，且對該屋所有人未造成損害，
原判決認定事實有與卷內證據不符之證據上理由矛盾等語。
惟查：原判決依憑上訴人之部分供述，證人游進成（將上開第一
三之一一地號土地售予上訴人之人）、陳俊榮（受僱於上訴人，
拆除系爭鐵皮屋之人）、趙錦鎔、宋國權（以上二人係違建拆除
隊人員）之證詞，卷附台北縣政府九十三年六月一日北府工拆字
第0930014568號函及所附之台北縣違章建築結案通知單（稿）、
照片、未拆案件報告單、切結書、台北縣政府工務局違章建築物
拆除通知單、違章建築會勘紀錄、違建拆除隊拆除時間通知單等
各項證據資料，於理由欄內詳敘認定上訴人有原判決事實欄所載
毀壞康宗和所有之系爭鐵皮屋犯行之理由。對於上訴人否認犯罪
所辯：伊沒有毀損系爭鐵皮屋之故意，違建拆除隊之公告上已載
明系爭鐵皮屋要拆除，告訴人李璧如（康宗和之配偶）亦知上情
，並未受有損害云云，認非可採取而加以指駁；並就證人林淑妙
（上訴人之配偶）證稱：「縣府拆除大隊人員去了好幾次，去第
三次時，剛好伊與其夫（即上訴人）均在場，拆除人員就說鐵皮
屋要拆，叫其夫寫切結書，並說若不自行拆除，由公家拆除就不
會太仔細，怕會損及周圍環境」等語，說明何以不足憑為有利上
訴人之認定；另敘明上訴人之行為與行政執行法所定之「代履行
」行為無涉等理由（見原判決理由欄貳之一(一)至(四)）。經核原判
決採證認事並無違反經驗法則、論理法則，亦無任意推定犯罪事
實、違背證據法則、查證未盡、判決理由不備、理由矛盾、不適
用法則或適用法則不當之違誤。又「依法令或本於法令之行政處
分，負有行為義務而不為，其行為能由他人代為履行者，執行機
關得委託第三人或指定人員代履行之」，固為行政執行法第二十
九條第一項所明定；然此所謂「代履行」，係指依法令或本於法
令之行政處分而負有行為義務之人，有不為該行為義務者，執行
機關得委託第三人或指定人員代為履行該行為義務而言。依原判
決所確認之事實：違建拆除隊於九十三年四月十二日前往拆除已
被認定係違建之系爭鐵皮屋時，係因上訴人在場表示將自行拆除
，致違建拆除隊誤認上訴人為系爭鐵皮屋之所有人，始由上訴人
書立切結書表示「同意在一星期內拆除」而未執行拆除處分（見
原判決正本第二頁）。違建拆除隊並非委託或指定上訴人代為拆
除系爭鐵皮屋，則上訴人之毀壞系爭鐵皮屋，自非行政執行法第
二十九條第一項所定之「代履行」而得以不罰。上訴意旨(二)、(三)
，或就原審採證認事適法職權之行使及原判決已明白論斷之事項
，重為事實上之爭執；或憑己意，任意指摘，俱難認係適法之第
三審上訴理由。再原判決並未認定上訴人以檢舉違建之方式，毀
壞系爭鐵皮屋；則上訴人是否係檢舉系爭鐵皮屋為違建之人，與
其毀壞系爭鐵皮屋之犯罪事實並無關連。上訴意旨(一)及其他上訴
意旨顯非依據卷內訴訟資料具體指摘原判決關於毀壞他人建築物
罪部分，究有何違背法令之情形，核與法律規定得為第三審上訴
理由之違法情形不相適合。應認上訴人對毀壞他人建築物罪部分
之上訴為違背法律上之程式，予以駁回。至上訴人所犯刑法第三
百五十四條毀損他人器物罪部分，核屬刑事訴訟法第三百七十六
條第一款不得上訴於第三審法院之案件；縱該罪名與毀壞他人建
築物罪部分，具有一行為觸犯數罪名之想像競合關係而為裁判上
一罪，但毀壞他人建築物罪部分之上訴為不合法，本院應從程序
上予以駁回，無從為實體上判決，對於毀損他人器物罪部分，亦
無從適用審判不可分原則而為實體上審判，上訴人對毀損他人器
物罪部分之上訴，併予駁回。
據上論結，應依刑事訴訟法第三百九十五條前段，判決如主文。
中    華    民    國  九十九  年    八    月    十二  日
                      最高法院刑事第七庭
                          審判長法官  林  永  茂
                                法官  蘇  振  堂
                                法官  林  立  華
                                法官  徐  昌  錦
                                法官  許  錦  印
本件正本證明與原本無異
                                      書  記  官
中    華    民    國  九十九  年    八    月   十六   日
                                                     m

司法院資訊處製作；財團法人民間司法改革基金會備份。
